【裁判字號】    97,易,3485
【裁判日期】    980319
【裁判案由】    詐欺
【裁判全文】
臺灣臺北地方法院刑事判決              97年度易字第3485號
公  訴  人  臺灣臺北地方法院檢察署檢察官
被      告  乙○○
指定辯護人  戊○公設辯護人  沈芳萍
上列被告因詐欺案件，經檢察官聲請簡易判決處刑（97年度偵字
第13138號），戊○認為不宜，改依通常程序審理，判決如下：
    主      文
乙○○幫助共同意圖為自己不法之所有，以詐術使人將本人之物
交付，處有期徒刑月，如易科罰金，以新臺幣壹仟元折算壹日
。
    事      實
一、乙○○得以預見將自己之金融機構帳戶金融卡提供他人並告
    知密碼，極有可能遭不法詐騙集團成員利用該帳戶作為詐欺
    取財犯罪之提領工具，竟仍容任所提供之金融帳戶可能被利
    用，造成詐欺取財結果之發生，而基於幫助他人實施詐欺取
    財犯罪之不確定故意，於民國97年4月間某日，在臺北縣板
    橋市○○街84號其所任職之檳榔攤內，將其不知情之胞弟祝
    建均（經檢察官為不起訴處分）所申請開立，而交付其使用
    之臺灣郵政股份有限公司中和郵局（下稱中和郵局）帳號
    000-00000000000000號帳戶金融卡，提供交付予姓名年籍不
    詳之成年男子使用，並告知金融卡密碼。嗣該不詳男子所屬
    詐欺集團成員，即共同基於意圖為自己不法所有之犯意，而
    為下列詐欺取財犯行：(一)以「emma710803@yahoo.com.tw」
    為帳號，登錄為奇摩拍賣網站之賣家，並刊登販賣數位相機
    之拍賣廣告，丙○○於97年4月13日下午5時許上網閱覽後，
    使用電話與該賣家聯絡，並以新臺幣（下同）19,150元之價
    格向該賣家購買CANON 40D數位相機1台，並於同日下午7時
    45分許，前往新店市○○路○段47號雙城郵局，使用自動櫃
    員機將上述金額轉帳至祝建均上開中和郵局帳戶內，惟始終
    未收到商品，始察覺受騙而報警處理；(二)丁○○於97年4月
    13日晚間7時許上網瀏覽該「emma710803@yahoo.com.tw」
    賣家刊登出售筆記型電腦之拍賣廣告，即撥打電話與對方聯
    繫確認購買金額，旋於同年4月14日中午12時許，在高雄市
    三民區○○路76巷7弄5-1號8樓住處，使用台新銀行網路ATM
    方式轉帳19,150元至上述祝建均中和郵局帳戶內，嗣再撥打
    電話與賣家確認匯款情形，即已無法聯絡，始察覺受騙；(三)
    甲○○於97年4月14日上網瀏覽「emma710803@yahoo.com.tw
    」賣家刊登之出售液晶電視拍賣廣告，以電話與對方聯繫後
    ，於同日中午12時5分許，在臺中市○○區○○路2段2段華
    園巷9號4樓之6住處內，以網路轉帳方式將21,650元之價款
    轉至祝建均上開郵局帳戶，惟轉帳完畢後查詢該網頁結標情
    形，竟發現該網站商品全數下架，賣方電話亦關機無法聯繫
    ，方知受騙而報警。
二、案經臺北縣政府警察局新店分局報請臺灣臺北地方法院檢察
    署檢察官聲請簡易判決處刑，戊○認為不宜，改依通常程序
    審理。
    理      由
壹、證據能力部分：
    本件被害人丙○○、丁○○、甲○○於警詢時之陳述，雖均
    係本件被告以外之人於審判外之陳述，惟被告乙○○對於上
    開證據之證據能力均不爭執，亦不聲請傳喚詰問上開證人，
    戊○斟酌上開被害人之言詞陳述作成時，係該等被害人遭詐
    騙後前往警局報案時所為，通常並無影響其陳述之客觀情形
    ，認依刑事訴訟法第159條之5第1項規定，以之作為證據為
    適當，上開供述證據自具有證據能力。又被害人提出之存摺
    影本、轉帳交易明細、祝建均之中和郵局帳號000-00000000
    000000帳戶相關開戶、申請文件及交易明細資料等證據，或
    係從事業務之人於業務上及通常業務過程製作之紀錄文書、
    證明文書，且無顯有不可信之情況，亦均非實施刑事訴訟程
    序之公務員違背法定程序取得之證據，被告對其證據能力復
    不爭執，依刑事訴訟法第159條之4、第159條之5等規定，亦
    具有證據能力。另97年4月13日板橋八甲郵局自動櫃員機錄
    影畫面，亦經戊○以當庭播放勘驗之方式供被告辨認，依刑
    事訴訟法第165條之1第2項規定，當具有證據能力無訛。合
    先敘明。
貳、實體方面：
一、訊據被告乙○○固坦承於97年4月間，曾將其胞弟祝建均所
    申請開立而交付其使用之中和郵局帳號000-00000000000000
    號帳戶金融卡，提供交付予姓名年籍不詳之成年男子使用，
    並告知金融卡密碼等事實，其對於被害人丙○○、丁○○、
    甲○○等人遭詐騙匯款至上開帳戶而遭提領殆盡等情，亦不
    否認，惟辯稱：伊檳榔攤之客人告知其金門之朋友欲償還6
    萬元欠款，然該客人因信用問題並無金融卡，欲借金融卡以
    收受匯款使用，伊方同意出借胞弟祝建均供其使用之中和郵
    局金融卡予該客人，並有告知密碼，孰料帳戶竟遭人用以收
    受詐騙贓款，伊純粹係體諒該客人與伊均為單親家庭，出於
    好意方出借金融卡，並無犯罪之意云云。經查：
  (一)詐騙集團成員以「emma710803@yahoo.com.tw」之賣家帳號
    ，在奇摩拍賣網站上佯裝刊登出售數位相機、筆記型電腦、
    液晶電視等商品之廣告，詐騙誘使被害人丙○○、丁○○、
    甲○○等人出價購買，並分別於97年4月13日、4月14日各匯
    款11,950元、11,950元、21,650元至詐騙集團所取得之祝建
    均中和郵局帳號000-00000000000000帳戶，並遭不詳人士提
    領殆盡等事實，業據被害人丙○○、丁○○、甲○○等人於
    警詢時指訴綦詳（見偵查卷第19至24頁），並有渠等提出之
    存摺影本、自動櫃員機交易明細表、跨行轉帳交易紀錄、網
    路拍賣資料在卷可稽（見偵查卷第34至39頁），復有祝建均
    之中和郵局帳號000-00000000000000帳戶開戶文件、交易明
    細資料、板橋八甲郵局自動櫃員機錄影光碟、戊○勘驗筆錄
    在卷可證（見偵查卷第48至50頁、第56頁、戊○卷第25頁）
    。被告對於被害人受騙匯款至祝建均帳戶並遭人提領之事實
    ，亦不否認。依上開各情，足認被告所交付之祝建均中和郵
    局帳戶確遭詐騙集團成員持有使用，並於詐騙被害人匯款後
    加以提領花用。
  (二)被告雖辯稱因同情該檳榔攤客人亦為單親家庭，且該客人表
    示信用不佳無法使用帳戶，方同意出借祝建均之帳戶金融卡
    並告知密碼云云。惟前揭中和郵局帳戶係被告之胞弟祝建均
    借予被告使用，以領取被告老闆娘於每月10日匯入之薪資等
    情，業據被告自承在卷，並有該帳戶交易明細資料附卷可考
    ，足見被告平日係固定使用該帳戶接受其老闆娘按月匯入之
    薪資，並加以提領使用，該帳戶對被告而言自具有相當程度
    之重要性。而金融帳戶為個人理財之工具，申請開設金融帳
    戶並無任何特殊之限制，一般民眾皆可以存入最低開戶金額
    之方式自由申請開戶，並得同時在不同金融機構申請多數存
    款帳戶使用，此乃眾所週知之事實。依一般人之社會生活經
    驗，倘係合法收入，本可自行向金融行庫開戶使用，而無向
    他人收集帳戶之必要。又當今詐騙集團向他人收集帳戶用作
    詐騙款項工具之犯罪行為，實層出不窮，報章雜誌亦多所報
    導，被告為具有一般智識程度之成年人，對於他人不以自己
    名義申請開戶，反以其他方式收集、收購或借用他人之金融
    機構帳戶使用之情形，衡情應能懷疑借用帳戶之人，其目的
    在於供不法詐騙份子用以詐使他人將款項匯入後，再加以提
    領之用。被告於97年4月間交付金融卡予其任職之檳榔攤客
    人，然對於該名客人之姓名、年籍、相關身分資料等，均毫
    無所悉，且其薪資即將於4月10日匯入，若任意交付金融卡
    並告知金融卡密碼，將有金融卡未能取回及遭不詳人士盜領
    薪資之風險，更有因而成為他人詐騙工具之高度可能，詎竟
    仍提供交付金融卡並告知密碼；依卷內事證，雖無證據證明
    被告知悉詐騙集團成員如何犯罪，惟該等詐騙份子將被告交
    付之帳戶供作提領詐騙款項之用，則顯然不違反被告之本意
    ，被告自有幫助詐欺取財之不確定故意甚明。被告否認犯罪
    ，辯稱係出於同情而交付金融卡，並無犯罪故意云云，自不
    足採。本件事證明確，被告犯行堪以認定，應依法論科。
二、按刑法上之幫助犯，係對於犯罪與正犯有共同之認識，以幫
    助之意思，對於正犯資以助力，而未參與實施犯罪之行為者
    而言。因此如未參與實施犯罪構成要件之行為，且係出於幫
    助之意思提供助力，即屬幫助犯，而非共同正犯。被告基於
    幫助之犯意，提供詐騙集團成員上開金融卡及告知密碼，以
    供其施用詐術，已如前述。詐騙集團成員利用被告之幫助，
    使被害人在遭施用詐術後陷於錯誤，而匯款至被告提供之帳
    戶，足見被告僅係參與詐欺罪構成要件以外之行為，且並無
    證據證明被告係以正犯而非以幫助犯之犯意參與犯罪，應認
    其所為係幫助犯而非正犯行為。而本件詐騙集團成員，或以
    網路或以電話對被害人施詐，足見其人數至少有二人以上，
    其等應屬詐欺罪之共同正犯無疑。是核被告所為，係犯刑法
    第339條第1項、第30條第1項、第28條共同詐欺取財罪之幫
    助犯；被告幫助他人犯前開詐欺罪，爰依刑法第30條第2項
    之規定，按正犯之刑減輕之。爰審酌被告將金融機構帳戶之
    金融卡提供交付他人使用，並告知密碼之犯罪動機、目的、
    手段，其提供帳戶作為他人詐騙財物之工具，助長詐騙集團
    犯罪，增加政府查緝此類犯罪之困難，更因而危害他人財產
    安全及社會秩序，本件被害人遭詐騙被害之金額為數萬元，
    另參酌被告雖無前科，有臺灣高等法院被告前案紀錄表在卷
    可考，惟犯後否認犯行之態度等一切情狀，量處如主文所示
    之刑，並諭知易科罰金之折算標準。
據上論斷，應依刑事訴訟法第452條、第299條第1項前段，刑法
第28條、第30條、第339條第1項、第41條第1項前段，刑法施行
法第1條之1，判決如主文。
本案經檢察官葉惠燕到庭執行職務
中    華    民    國    98    年    3     月    19    日
                  刑事第十一庭  審判長法  官  劉方慈
                                      法  官  黃紹紘
                                      法  官  林庚棟
以上正本證明與原本無異。
如不服本判決，應於判決送達後10日內，向戊○提出上訴狀；上
訴書狀應敘述具體理由，未敘述上訴理由者，應於上訴期間屆滿
後20日內補提上訴理由書於戊○。
                                      書記官  殷玉芬
中    華    民    國    98    年    3     月    23    日
附錄本案論罪科刑法條全文：
中華民國刑法第339條：
意圖為自己或第三人不法之所有，以詐術使人將本人或第三人之
物交付者，處5年以下有期徒刑、拘役或科或併科1千元以下罰金
。
以前項方法得財產上不法之利益或使第三人得之者，亦同。
前2項之未遂犯罰之。


司法院資訊處製作；財團法人民間司法改革基金會備份。
